【裁判字號】    95,上易,1802
【裁判日期】    951130
【裁判案由】    侵占等
【裁判全文】
臺灣高等法院刑事判決                95年度上易字第1802號
上  訴  人  臺灣臺北地方法院檢察署檢察官
上  訴  人
即  被  告  甲○○
選任辯護人  黃英哲律師
            楊汝滿律師
            翁國彥律師
上列上訴人因侵占等案件，不服臺灣臺北地方法院94年度易字第
920號，中華民國95年8月3日第一審判決（起訴案號：臺灣臺北
地方法院檢察署94年度偵字第5946號），提起上訴，本院判決如
下：
    主  文
原判決撤銷。
甲○○傷害人之身體，處拘役拾日，如易科罰金，以佰元折
算壹日。
被訴侵占部分，無罪。
    事  實
一、甲○○於民國93年7月31日在臺北市○○區○○街169巷30號
    1 樓其所經營之沅勁企業有限公司（下稱沅勁公司），因財
    務糾紛而與沅勁公司登記負責人溫沅才發生口角，嗣竟基於
    傷害之犯意，以腿踢溫沅才，使溫沅才受有左腰部挫傷之傷
    害。
二、案經溫沅才訴由臺北市政府警察局大安分局報請臺灣臺北地
    方法院檢察署檢察官偵查起訴。
    理  由
壹、傷害部分：
一、訊據上訴人即被告甲○○（下稱被告）矢口否認有何傷害犯
    行，辯稱：渠93年7月31日當日並未與告訴人溫沅才見面，
    如何能夠傷害告訴人云云。惟查被告於上述時、地傷害告訴
    人之事實，業經告訴人於警詢、原審審理中供述明確（見59
    46號偵查卷宗第31至33頁、原審卷第170頁）明確，核與證
    人庚○○、丁○○分別於檢察官偵查及本院審理中（見5946
    號偵查卷第50至第51頁、本院95年11月16日審判筆錄第10至
    第12頁）證述之情節相符，並有告訴人所提出之臺北醫學大
    學附設醫院診斷證明書1份可參（見5946號偵查卷宗第34頁
    ），被告空言否認犯行之所辯，顯無可採。本件被告被訴傷
    害部分之犯行事證明確，堪以認定。
二、核被告此部分所為係犯刑法第277條第1項之傷害罪。另按行
    為後法律有變更者，適用行為時之法律。但行為後之法律有
    利於行為人者，適用最有利於行為人之法律，刑法第2條第1
    項定有明文。而被告於犯罪時之刑法第41條第1項前段規定
    ：「犯最重本刑為5年以下有期徒刑以下之刑之罪，而受6個
    月以下有期徒刑或拘役之宣告，因身體、教育、職業、家庭
    之關係或其他正當事由，執行顯有困難者，得以1元以上3元
    以下折算1日，易科罰金。」又被告行為時之易科罰金折算
    標準，修正前罰金罰鍰提高標準條例第2條前段（現已刪除
    ）規定，就其原定數額提高為100倍折算1日，則本件被告行
    為時之易科罰金折算標準，應以銀元300元折算1日，經折算
    為新臺幣後，應以新臺幣900元折算為1日。惟95年7月1日修
    正公布施行之刑法第41條第1項前段則規定：「犯最重本刑
    為5年以下有期徒刑以下之刑之罪，而受6個月以下有期徒刑
    或拘役之宣告者，得以新臺幣1000元、2000元或3000元折算
    1 日，易科罰金。」比較修正前後之易科罰金折算標準，以
    95年7月1日修正公布施行前之規定，較有利於被告。另修正
    刑法第33條第5款將罰金刑提高為新台幣1000元以上，以修
    正前規定有利於被告，故綜合比較結果，應依刑法第2條第1
    項前段，適用修正前刑法論處。
貳、侵占部分：
一、公訴意旨另以：被告另於同年9月間某日，意圖為自己不法
    之所有，將其為沅勁公司在外執行清潔業務所持有沅勁公司
    之價值新臺幣（下同）350000元車號7C-8132號自用小貨車1
    輛、價值450000元吊籠1批、價值50000元掃地機1台，易持
    有為所有之意思，予以侵占入己；因認被告涉犯刑法第336
    條第1項之業務侵占罪云云。
二、按犯罪事實應依證據認定之，無證據不得推定其犯罪事實，
    刑事訴訟法第154條定有明文。又刑事訴訟法上所謂認定犯
    罪事實之證據，係指足以認定被告確有犯罪行為之積極證據
    而言，該項證據自須適合於被告犯罪事實之認定，始得採為
    斷罪資料；如未能發現相當證據，或證據不足以證明，自不
    能以推測或擬制之方法，以為裁判之基礎；告訴人之告訴係
    以使被告受刑事訴追為目的，是其陳述是否與事實相符，仍
    應調查其他之證據以資審認；最高法院29年上字第3105號、
    40年台上字第86號、52年台上字第1300號分別著有判例可資
    參照。
三、訊據被告堅決否認有何侵占犯行，辯稱：沅勁公司為渠所有
    ，告訴人僅係名義上負責人，沅勁公司係遭告訴人侵占，告
    訴人還反過來告渠侵占等語。
四、檢察官認被告涉犯侵占罪嫌，無非以告訴人之指訴，佐以被
    告於偵查中之自白為其主要論據。
五、惟查：
（一）被告於檢察官偵查中僅於94年4月21日到庭，當日訊問時
      ，被告就有關侵占之部分固陳稱7C-8132號自用小貨車由
      其使用中，該車登記為沅勁公司之名義，其非沅勁公司之
      員工或股東等語，惟被告尚陳稱沅勁公司為其所有，當初
      負責人登記為渠兄之名義，渠雖未任名義負責人，但為實
      際負責人等語（見5946號偵查卷第51頁），即被告並未自
      白其易持有為不法所有意思；是檢察官認被告自白侵占沅
      勁公司汽車，顯與卷內證據資料不符。
（二）沅勁公司登記股東乙○、丙○○、戊○○並未實際出資，
      所登記之出資額均係被告出資，該3人係經由被告請託始
      出面登記為沅勁公司之股東，其中乙○因故要退股，告訴
      人復向乙○陳稱其無權利，要與被告商量，沅勁公司之實
      際負責人為被告，沅勁公司大小事全部由被告掌控，業務
      亦由被告所招攬，員工薪水由被告決定，被告是老闆，告
      訴人在沅勁公司任經理一職，告訴人曾陳稱工務、業務有
      問題找被告決定就好，被告有最後決定權等情，業據證人
      乙○、丙○○、戊○○、己○○、辛○○於本院審理中到
      庭結證屬實；是沅勁公司登記股東乙○、丙○○、戊○○
      之出資額實際上既被告所出資，且有關沅勁公司工務、業
      務、員工薪資等一切事務均由被告掌控，足證被告前述沅
      勁公司為其所有之辯詞，尚非子虛，而堪以採信。
（三）另因被告與告訴人就沅勁公司財產糾紛問題，曾經多次介
      入協調之證人羅港東於原審審理中到庭證稱：內容我了解
      ，93年6月中旬，有一天溫沅才到我公司來，他來告訴我
      在公司被甲○○欺侮，他覺得很失望，這是第一次，差不
      多同月20幾號的時候，溫沅才來告訴我，希望和甲○○處
      理公司的一些財產、財務的事情，他告訴我大致上是協議
      書上的內容，生財器具由甲○○繼續使用，包括租的房子
      甲○○可以繼續使用，車輛公司有2台，溫沅才1台，另外
      1 台是甲○○，這是他第二次找我財產分配的內容。第三
      次他告訴我這些是口頭告訴我，我有用便條紙寫起來，我
      做便條紙紀錄時溫沅才在場，也同意我這樣子記載，寫完
      也有給溫沅才看，未簽名是因為經驗不足等語（見原審95
      年4月27日準備程序筆錄）；此外亦有沅勁公司資產清算
      暨股權處分協議書2份（見5946號偵查卷第36、37頁）、
      證人羅港東所筆記之分配概要2紙（見原審卷第218、219
      頁）在卷可考。姑不論沅勁公司究係誰屬，惟自上述證人
      羅港東之證述及沅勁公司資產清算暨股權處分協議書、分
      配概要相互以觀，足認告訴人與被告間就沅勁公司資產究
      應如何分配處理，曾達成公司生財器具由被告使用及汽車
      1輛分歸屬被告之共識或協議，則被告使用沅勁公司之
      7C-8132號自用小貨車1輛及生財器具吊籠1批、掃地機1台
      即難謂有何不法所有之意圖可言，自與刑法侵占罪之構成
      要件有間，此外查無其他積極證據，足認被告有易持有為
      不法所有之犯意，不得遽以該罪相繩。
參、原審就傷害部分認被告事證明確而予論科，固非無見。惟告
    訴人所受傷害僅係左腰部挫傷，可見傷勢尚屬輕微，原判決
    竟認造成告訴人身體上之損害非輕，而科處被告有期徒刑4
    月，又漏未比較刑法修正適用問題，顯有未洽；另原判決就
    被告被訴侵占部分，未就卷內各項事證詳予審認，遽認被告
    被訴侵占部分有罪，並予科刑，亦非允適。檢察官上訴意旨
    指原判決就刑法第336條第2項法定刑罰金之部分未為新舊法
    之比較，及被告上訴意旨就傷害部分否認犯罪，雖均無理由
    ，惟檢察官上訴指摘原判決就刑法第277條法定罰金刑未為
    新舊法比較，為有理由，且原判決亦有上述可議之處，即屬
    無可維持，應由本院將原判決撤銷。爰就被告被訴傷害部分
    ，審酌被告犯罪之動機、目的、方法，告訴人所受損害尚輕
    ，但犯後未能坦承犯行之態度等一切情狀，量處如主文第2
    項所示之刑，並諭知易科罰金之折算標準，以示懲儆；另就
    被告被訴侵占部分，為其無罪之諭知。
肆、至公訴檢察官於原審95年4月27日準備程序中，補充起訴書
    之犯罪事實，認為被告於任職沅勁公司期間負責水鑽石大樓
    的工地建場清潔業務，基於侵占犯意，於93年2、4、6等月
    份，分別向水鑽石大樓收取服務費總共9筆合計77710元，竟
    予以侵占入己，且此與已經起訴之業務侵占罪有裁判上一罪
    關係云云。惟查被告被訴侵占之部分，業經本院判決無罪如
    上述，則公訴檢察官上述補充之犯罪事實，即與起訴之部分
    ，不生全部一部之裁判上一罪關係，即非起訴效力所及，自
    非本院所得審究，該部分自應由檢察官另行依法處理，附此
    敘明。
據上論斷，應依刑事訴訟法第369條第1項前段、第364條、第299
條第1項前段、第301條第1項、刑法第2條第1項前段、第277條第
1項、修正前第41條第1項、罰金罰鍰提高標準條例第1條前段，
判決如主文。
本案經檢察官陳明光到庭執行職務。
中    華    民    國    95    年    11    月    30    日
                  刑事第二庭審判長法  官  呂丹玉
                                  法  官  林恆吉
                                  法  官  林銓正
以上正本證明與原本無異。
不得上訴。
                                  書記官  陳玲憶
中    華    民    國    95    年    12    月    5     日
附錄：本案論罪科刑法條全文
中華民國刑法第277條第1項
（普通傷害罪）
傷害人之身體或健康者，處 3 年以下有期徒刑、拘役或 1 千元
以下罰金。


司法院資訊處製作；財團法人民間司法改革基金會備份。
